【裁判字號】    99,訴,2083
【裁判日期】    991116
【裁判案由】    損害賠償
【裁判全文】
臺灣臺中地方法院民事判決              99年度訴字第2083號
原      告  丙○○
訴訟代理人  甲○○律師
被      告  乙○○
參加人      新光產物保險股份有限公司
法定代理人  吳昕紘
訴訟代理人  李坤聰
上列當事人間請求損害賠償事件，於民國99年11月2日言詞辯論
終結，本院判決如下：
    主      文
被告應給付原告新台幣壹佰零玖萬伍仟柒佰肆拾元，及自民國
九十九年十月九日起至清償日止按年息百分之五計算之利息。
訴訟費用新台幣壹萬柒仟貳佰參拾陸元，除減縮部分外，由被告
負擔新台幣壹萬壹仟捌佰玖拾元，餘由原告負擔。
本判決得假執行。
    事實及理由
壹、程序方面：
一、按訴狀送達後，原告不得將原訴變更或追加他訴，但擴張或
    減縮應受判決事項之聲明者，不在此限，民事訴訟法第255
    條第1項但書第3款定有明文。本件原告起訴時原請求被告給
    付新台幣(下同)163萬8139元，嗣於民國(下同)99年10月21
    日具狀更正請求被告給付109萬5743元，有原告提出準備書
    狀在卷可憑。本院審酌原告上開更正請求，其訴訟標的及請
    求之原因事實與原訴仍屬相同，僅請求金額減少而已，核屬
    減縮應受判決事項之聲明，並非訴之變更或追加，依首揭法
    條規定，即無不合，應准許之。
二、又就兩造之訴訟有法律上利害關係之第三人，為輔助一造起
    見，於該訴訟繫屬中，得為參加，民事訴訟法第58條第1項
    設有規定。另民事訴訟法第58條第1項所稱有法律上利害關
    係之第三人，係指第三人在私法或公法上之法律關係或權利
    義務，將因其所輔助之當事人受敗訴判決有致其直接或間接
    影響之不利益，倘該當事人獲勝訴判決，即可免受不利益之
    情形而言，且不問其敗訴判決之內容為主文之諭示或理由之
    判斷，祇須其有致該第三人受不利益之影響者，均應認其有
    輔助參加訴訟之利益而涵攝在內，以避免裁判歧異及紛爭擴
    大或顯在化。至僅有道義、感情、經濟、名譽或其他事實上
    之利害關係者，則不與焉(參見最高法院97年度台抗字第414
    號裁定意旨)。本件參加人於99年11月2日言詞辯論期日具狀
    聲明輔助被告參加訴訟，其理由略以：「參加人係承保附加
    被保險人即被告所駕駛車輛，依雙方汽車第3人責任保險契
    約條款，參加人就被保險人因所有、使用或管理被保險汽車
    發生意外事故，致第3人死亡或受有體傷或財物受有損害時
    ，依法應負賠償責任而受賠償請求時，參加人應對被保險人
    負賠償之責。」等語，而被告亦自承確有向參加人投保汽車
    第3人強制及任意責任險之事實，則被告在本件訴訟若受敗
    訴判決，參加人即應在其保險契約承保範圍內負賠償責任，
    其就本件訴訟顯然具有法律上之利害關係，依前開法條規定
    及最高法院裁定意旨，參加人具狀聲明輔助被告參加訴訟，
    尚無不合，併准許之。
貳、得心證之理由：
一、原告方面：
  (一)原告起訴主張被告於98年11月19日下午1時50分許，駕駛
      車牌號碼5399─ＬＬ號營業小客車(該車為第3人聯邦國際
      租賃股份有限公司所有，係營業用，原告起訴狀誤載為自
      用小客車，應由本院逕予更正)，沿台中縣新社鄉○○街
      往谷關方向行駛，行經同上鄉○○街與興中街交岔路口時
      ，因興中街車輛堵塞，被告駕駛上開營業小客車靜止在協
      中街，準備左轉進入興中街，適有原告騎乘車牌號碼ＪＹ
      8─367號重型機車，同向從右後方行駛往左轉，因被告疏
      未注意右方行車，貿然在靜止待轉中突然起步，造成兩車
      碰撞，原告因此受有左足踝開放性骨折之傷害。嗣原告向
      台中縣新社鄉調解委員會申請調解，卻調解不成立。爰依
      民法第184條第1項前段、第193條第1項及第195條第1項等
      規定，請求被告賠償下列損害：1、醫療費用14317元；2
      、醫療用品費用600元；3、往返醫院就診交通費用1920元
      ；4、看護費用66000元；5、減少工作收入損失120600元
      ；6、減少勞動能力損害103萬1292元；7、精神慰撫金40
      萬元，以上合計163萬4729元。但依台中縣警察局道路交
      通事故初步分析研判表記載「乙○○：駕駛疏忽；丙○○
      ：未保持行車安全間隔」，及原告機車遭被告汽車擦撞2
      次之事實，原告認為被告應負百分之70過失責任。再扣除
      原告已請領汽車強制險醫療給付48567元，故原告得請求
      被告賠償金額應減為109萬5743元。為此提起本訴等情。
      並聲明：1、如主文所示。2、願供擔保請准宣告假執行。
  (二)對被告抗辯之陳述：
   1、關於兩造過失比例部分，除依台中縣警察局道路交通事故
      初步分析研判表記載外，另因被告在靜止狀態中，突然往
      外側移出車頭，致原告車遭被告車碰撞2次，故被告應負
      百分之70過失責任。
   2、關於勞動能力減損部分，原告主張符合第11級失能，被告
      若有意見，得請法院函詢中國醫藥大學附設醫院就原告所
      受傷害是否符合原告主張之失能項目。
二、被告方面：
  (一)同意原告之請求。
  (二)請法院依現有證據資料為判決。
三、參加人方面：
  (一)原告提出台中縣警察局道路交通事故初步分析研判表記載
      被告「駕駛疏忽」部分，語焉不詳。
  (二)被告車當時在靜止狀態，因塞車而依序行駛，原告從後方
      超車，應注意車前狀況及保持適當車距，故原告應負全部
      肇事責任。
  (三)就原告主張減損勞動能力部分，鈞院若認有必要，應囑託
      鑑定。
四、原告主張被告於上揭時、地駕車肇事，致原告受傷之事實，
    已據其提出台中縣警察局道路交通事故當事人登記聯單1件
    、現場圖1件、初步分析研判表1件、中國醫藥大學附設醫院
    診斷證明書3件、醫療費用收據10件、醫療用品統一發票1件
    、免用統一發票收據6件及薪資證明單1件等影本各在卷為憑
    ，核屬相符，且經本院依職權向台中縣警察局東勢分局函調
    本件交通事故相關資料查明無誤，亦為被告不爭執，是原告
    之主張自堪信為真實。
五、法院之判斷：
  (一)又民事訴訟法第384條規定：「當事人於言詞辯論時為訴
      訟標的之認諾者，應本於其認諾為該當事人敗訴之判決。
      」另所謂為訴訟標的之認諾，乃指被告對于原告依訴之聲
      明所為關于某法律關係之請求，向法院為承認者而言，其
      承認須於言詞辯論時為之，始生訴訟法上認諾之效力 (參
      見最高法院44年台上字第843號判例意旨)。再被告對於原
      告依訴之聲明所為關於某法律關係之請求，於法院行言詞
      辯論時為承認者，即生訴訟法上認諾之效力，法院應不待
      調查原告請求之訴訟標的之法律關係果否存在，逕以認諾
      為該被告敗訴判決之基礎(參見最高法院85年度台上字第
      153號判決意旨)。本件原告依據民法第184條第1項前段、
      第193條第1項及第195條第1項等規定，請求被告賠償所受
      損害109萬5743元乙節，已據被告於99年10月12日言詞辯
      論期日當庭陳稱：「同意原告之請求」等語 (參見該日言
      詞辯論筆錄第1頁)，應認為被告於言詞辯論期日對原告主
      張之民法侵權行為損害賠償法律關係為承認之表示，即生
      民事訴訟法第384條規定認諾之效力，故依前揭最高法院
      判例、判決意旨，本院毋須再行調查原告請求之訴訟標的
      法律關係是否存在，應本於被告之認諾而為被告敗訴之判
      決。
  (二)至參加人雖為上開陳述，惟依民事訴訟法第61條規定：「
      參加人得按參加時之訴訟程度，輔助當事人為一切訴訟行
      為。但其行為與該當事人之行為牴觸者，不生效力。」故
      被告既對原告主張之訴訟標的法律關係為認諾之表示，法
      院即毋庸再就原告主張為任何調查證據，參加人上開陳述
      ，涉及聲請調查證據部分，即與被告為認諾之行為發生牴
      觸，依法應不生效力。
六、綜上所述，被告既對原告主張為認諾之表示，則原告依據民
    法侵權行為損害賠償法律關係請求被告賠償所受損害109萬
    5743元，及自起訴狀繕本送達被告翌日即99年10月9日起至
    清償日止，按年息百分之5計算之利息，洵屬正當，應予准
    許。
七、本件判決原告勝訴部分，係本於被告認諾所為之判決，依民
    事訴訟法第389條第1項第1款規定，法院應依職權宣告假執
    行。原告聲明願供擔保聲請宣告假執行，僅在促使法院依職
    權為假執行宣告之發動而已，法院毋庸另為准駁判決，附此
    敘明。
八、本件事證已臻明確，兩造其餘攻擊防禦方法及所舉證據資料
    ，核與本件判決所得心證及結果均不生影響，毋庸逐一論述
    ，併予說明。
參、結論：本件原告之訴為有理由，依民事訴訟法第384條、第
    78條、第389條第1項第1款，判決如主文。
中    華    民    國    99    年    11    月    16    日
                  民事第三庭    法  官  林金灶
以上正本係照原本作成。
如對本判決上訴，須於判決送達後20日內向本院提出上訴狀（須
附繕本）。
中    華    民    國    99    年    11    月    16    日
                                書記官  李國敬

司法院資訊處製作；財團法人民間司法改革基金會備份。
